【裁判字號】    93,易,432
【裁判日期】    950307
【裁判案由】    恐嚇取財
【裁判全文】
臺灣苗栗地方法院刑事判決               93年度易字第432號
公  訴  人  臺灣苗栗地方法院檢察署檢察官
被      告  丁○○
            丙○○
上列被告因恐嚇取財案件，經檢察官提起公訴（93年度偵字第88
0 號），本院判決如下：
    主    文
丁○○幫助犯恐嚇取財罪，累犯，處有期徒刑陸月，如易科罰金
，以佰元折算壹日。
丙○○幫助犯恐嚇取財罪，處有期徒刑伍月，如易科罰金，以
佰元折算壹日。
    犯罪事實
一、丁○○前因竊盜案件，經法院判處有期徒刑6 月確定，甫於
    民國90年11月29日執行完畢，詎不知悔改，與乙○○（俟到
    案後再行審結）、丙○○均明知真實姓名不詳、綽號「陳仔
    」之成年男子所屬集團，以「擄鴿勒贖」之手段從事恐嚇取
    財犯罪，亟需人頭帳戶供犯罪之用，猶基於幫助他人犯恐嚇
    取財罪之故意，於91年10月間，「陳仔」交付新台幣（下同
    ）1 萬元給乙○○，請其代為搜購郵局帳戶後，乙○○即透
    過丁○○找上丙○○，並先抽取2 千元利益後，轉交8 千元
    給丁○○，復由丁○○抽取2 千元利益後，轉交6 千元給丙○○，丙○○即將自己所有在苗栗縣苗栗市嘉盛郵局設立、
    帳號00000000000000號郵政存簿儲金帳戶之印章、存摺及提
    款卡，交由丁○○轉交乙○○提供予「陳仔」使用。「陳仔
    」所屬集團遂利用上開丙○○帳戶，於92年1 月13日至16日
    間，連續竊取甲○○等24人所有之賽鴿，以電話聯絡鴿主恫
    稱：要領回賽鴿需匯款至上開帳戶，不然就殺死賽鴿等語，
    以加害財產之事致鴿主心生畏懼，分別將1,500 元至4,047
    元不等之款項（被害人、匯款時間、金額詳如附表所示）如
    數匯入前開帳戶內。嗣經甲○○等人報警而循帳戶資料查悉
    上情。
二、案經苗栗縣警察局苗栗分局報告臺灣苗栗地方法院檢察署檢
    察官偵查起訴。
    理    由
一、認定犯罪事實所憑之證據及理由：
    （一）被告丁○○部分：
        1.被告丁○○於警詢時供承：與丙○○是親戚，住在附
          近經常聯絡，因乙○○稱金融帳戶出問題無法提領，
          向我詢問可否找別人的帳戶借他使用1 、2 個月，我
          才想到去找丙○○，於91年10月份與乙○○到丙○○
          家裡，徵得丙○○同意，將金融卡、印章及郵局存款
          簿交給我，我當場又交給乙○○，我有給丙○○6 千
          元安家費等語。前開自白，與證人乙○○於警詢時所
          述：因朋友在尋找帳戶，我透過丁○○找到丙○○，
          丙○○於91年10月間透過丁○○將郵局存款簿、金融
          提款卡及私章轉交給我等情，及證人丙○○於警詢時
          所稱：91年10月間丁○○到我家稱他朋友乙○○要用
          到存款簿及提款卡，故將存款簿、印章、金融提款卡
          交給丁○○等語均互核一致，足認確與事實相符，被
          告丁○○曾自丙○○處取得郵局存款簿、金融提款卡
          及印章，並轉交給乙○○提供他人使用乙節，洵堪認
          定。
        2.由證人乙○○於警詢時證稱：有朋友出資1 萬元，叫
          我尋找帳戶對象然後再交給他使用，告訴我該帳戶是
          要供他人做轉帳之用，並有交代不能用自己的帳戶，
          因怕非法轉帳時會被警方查獲，我便從中抽取2 千元
          ，交給丁○○8 千元，透過丁○○找上丙○○，賴永
          光知道帳戶用途，友人使用2 個月後，發現不能正常
          提領，遂於92年1 月間聯絡我要求丙○○重新辦理申
          請，辦畢後，丙○○將金融卡等物交由丁○○郵寄給
          友人等語，及證人丙○○於警詢時明確證稱：交付郵
          局存款簿等物時，丁○○當場交給我6 千元，後賴永
          光與乙○○於92年1 月到我家，稱印章不符，請我到
          郵局辦理印鑑變更，我於92年1 月21日至嘉盛郵局辦
          理後，又交給乙○○使用等語，足徵被告丁○○由陳
          昺臣所交付之8 千元中抽取2 千元，作為協助乙○○
          向丙○○取得帳戶之代價，並知悉將丙○○帳戶輾轉
          交給乙○○之友人使用，係供其等非法轉帳，將幫助
          他人從事恐嚇取財等財產犯罪之事實。
        3.甲○○等24人於93年1 月13日至同年月16日間，先後
          遭不詳人士竊取其賽鴿，再以電話對其等恫稱：要領
          回賽鴿需匯款至上開丙○○之帳戶，不然就殺死賽鴿
          等語，使其等心生畏懼，分別將1,500 元至4,047 元
          不等之款項如數匯入該帳戶內之事實，已據被害人李
          德錄等24人於警詢時指述無訛，並有郵政國內匯款單
          24紙在卷可稽，參諸卷附苗栗嘉盛郵局000000000000
          00號帳戶客戶歷史交易清單顯示自92年1 月12日起至
          同年月17日止，陸續有1 千餘元至6 千餘元不等之金
          額匯入該帳戶，隨即遭大額整數提領之情況，足證「
          陳仔」所屬犯罪集團對甲○○等24人犯恐嚇取財罪，
          並使用丁○○提供之上開丙○○帳戶存提犯罪所得之
          事實。
        4.綜上證據，足證被告丁○○確有幫助他人犯恐嚇取財
          罪之犯行。
    （二）被告丙○○部分：
        1.被告丙○○於警詢時供承：我於81年12月4 日親自前
          往苗栗嘉盛郵局申設帳號00000000000000號帳戶，並
          有請領提款卡，開戶後從未使用，91年10月間丁○○
          到我家稱他朋友乙○○要用到存款簿及提款卡，故將
          該帳戶存款簿、印章、金融提款卡交給丁○○，賴永
          光當場交給我6 千元，直到92年7 月中旬因需用郵局
          帳戶，一時找不到乙○○要回印鑑章、存款簿、提款
          卡，才到郵局辦理掛失等語。前開自白，與證人陳昺
          臣於警詢時所述：我透過丁○○找到丙○○，丙○○
          於91年10月間透過丁○○將郵局存款簿、金融提款卡
          及私章轉交給我等情，及證人丁○○於警詢時所稱：
          乙○○向我詢問可否找別人的帳戶借他使用，我才想
          到去找丙○○，於91年10月份與乙○○到丙○○家裡
          ，徵得丙○○同意，將金融卡、印章及郵局存款簿交
          給我等語均互核一致，復有郵局存簿儲金帳戶立帳申
          請書、申請變更帳戶事項申請書及客戶歷史交易清單
          等資料在卷可佐，足認確與事實相符，被告丙○○曾
          自丁○○處收受6 千元作為代價，而將上開郵局帳戶
          之存款簿、金融提款卡及印章交予丁○○，轉交給陳
          昺臣提供他人使用乙節，亦堪認定。
        2.由證人乙○○於警詢時證稱：朋友叫我尋找帳戶對象
          然後再交給他使用，告訴我該帳戶是要供他人做轉帳
          之用，並有交代不能用自己的帳戶，因怕非法轉帳時
          會被警方查獲，丁○○知道帳戶用途，也有向丙○○
          說該帳戶是要供非法轉帳使用等語，及丙○○僅提供
          帳戶供人短期間使用，即獲得6 千元高額報酬之事實
          ，足證被告丙○○對於將該帳戶交給他人使用，係供
          其非法轉帳，足以幫助他人從事恐嚇取財等財產犯罪
          之情，應有所預見。
        3.甲○○等24人於93年1 月13日至同年月16日間，先後
          遭不詳人士竊取其賽鴿，再以電話對其等恫稱：要領
          回賽鴿需匯款至上開丙○○之帳戶，不然就殺死賽鴿
          等語，使其等心生畏懼，分別將1,500 元至4,047 元
          不等之款項如數匯入該帳戶內之事實，已據被害人李
          德錄等24人於警詢時指述無訛，並有郵政國內匯款單
          24紙在卷可稽，參諸卷附苗栗嘉盛郵局000000000000
          00號帳戶客戶歷史交易清單顯示自92年1 月12日起至
          同年月17日止，陸續有1 千餘元至6 千餘元不等之金
          額匯入該帳戶，隨即遭大額整數提領之情況，足證「
          陳仔」所屬犯罪集團對甲○○等24人犯恐嚇取財罪，
          並使用丙○○所提供之上開郵局帳戶存提犯罪所得之
          事實。
        4.綜上證據，足證被告丙○○確有幫助他人犯恐嚇取財
          罪之犯行。
二、對於被告辯解之判斷：
    （一）被告丁○○、丙○○於本院審理時均否認犯行。被告
          丁○○辯稱：於90年間有欠丙○○數萬元，91年9 月
          間因要匯錢給丙○○，有向丙○○拿郵局存款簿，但
          沒有拿提款卡及印章，存款簿在拿到當天就遺失了，
          事後還現金4 千元給丙○○共2 次，不曾給過丙○○
          6 千元，沒有交付任何物品給乙○○，乙○○也沒有
          交付8 千元給我，我曾幾次請乙○○幫我賣木工工具
          ，總金額大約9 千元等語。被告丙○○則辯稱：因賴
          永光要還我錢，才將存摺、印章、提款卡交給他，賴
          永光給我6 千元也是為了償還他欠我的3 萬元債務，
          我在警局製作筆錄時有喝酒，不知道自己說了什麼等
          語。
    （二）惟查：
        1.丁○○確曾自丙○○處取得上開郵局帳戶之存款簿、
          提款卡及印章之事實，除為被告丁○○於警詢時自陳
          屬實外，更迭據丙○○於警詢、偵訊及本院審理時供
          述無誤。若丙○○確未將提款卡、印章交付他人，則
          「陳仔」所屬集團又如何領取被害人匯入該帳戶之款
          項？故丁○○翻異前詞，改稱只拿存款簿，未曾取得
          提款卡及印章云云，顯與其他客觀事證不符，並非可
          採。
        2.如丁○○確曾積欠丙○○數萬元金錢債務，欲以郵政
          匯款方式償還，只須記下丙○○上開帳戶之帳號及戶
          名即可辦理，殊無必要一併取得其郵局存款簿、印章
          及提款卡等「領款」時始需使用之重要物品，平添遺
          失之風險。遑論存款簿、印章及提款卡均不在丙○○
          持有中，丙○○根本無法提領丁○○所匯入之款項，
          此顯與2 人所稱「丁○○還錢供丙○○急用」之目的
          完全相背。再就所謂償還欠款一事，被告2 人於檢察
          官偵訊、本院行準備程序以至於審理時，非但彼此所
          供多所出入，更屢屢前後矛盾，如丁○○原堅稱欠款
          僅6 千元，丙○○卻稱3 萬元，嗣丁○○即改稱有數
          萬元；丙○○稱已償還6 千元，丁○○原亦稱6 千元
          ，後又改稱4 千元、8 千元。由此均可見被告2 人所
          辯交付帳戶以便丁○○還款云云，要屬事後卸責之詞
          ，不足採信。
        3.倘丁○○取得丙○○存款簿當天即不慎將之遺失，理
          應立刻告知丙○○，促其辦理掛失手續，避免個人財
          產資料外洩，甚至遭不法利用。然依丁○○所述情節
          ，其既未報案，也未曾以任何方式通知丙○○，就上
          山工作，一星期後下山還給丙○○現金4 千元，亦未
          就為何不再匯款而改以現金方式償還有所交代，顯然
          違背常理。又衡諸常情，由於遺失之存款簿極可能遭
          帳戶所有人掛失停用，無法正常提領，且來源畢竟有
          限，犯罪集團需用人頭帳戶通常以給付相當代價、經
          所有人同意交付之蒐購方式取得，而非使用非基於所
          有人意思而脫離其持有之帳戶，故若非丁○○將上開
          帳戶之存款簿等物交予乙○○，轉交給「陳仔」所屬
          集團，而係遺失，該帳戶豈會如此恰巧成為該集團犯
          恐嚇取財罪、存提犯罪所得之工具？是丁○○所辯存
          款簿遺失、未將上開帳戶交給乙○○乙節，亦不可採
          。
        4.丁○○所辯未收到乙○○交付之8 千元，但曾幾次請
          乙○○賣木工工具，總金額大約9 千元云云，與其先
          前於本院準備程序中所供：「（問：有無收到乙○○
          交付的8 千元？）有，是91年12月份收到，那是我賣
          給他工具的錢」（見本院卷94年1 月4 日準備程序筆
          錄第6 頁）、偵訊中所供：乙○○不曾因任何原因交
          給我8 千元、我和乙○○沒有金錢往來、不曾請陳昺
          臣幫我去處理任何事情（見偵查卷第177 頁）等語彼
          此矛盾，證人乙○○復於警詢、歷次偵訊及本院行準
          備程序、審理時皆一再證述確有交付8 千元給丁○○
          之事實，足見丁○○否認收受8 千元之不可採。另就
          收受該筆款項之原因，丁○○時而稱是賣工具給陳昺
          臣，時而稱委託乙○○幫忙賣工具；乙○○則時而稱
          是找帳戶的代價，時而稱是2 人間金錢調度所欠賴永
          光的錢，時而又稱是丁○○請其幫忙向他人拿錢，後
          改稱向丁○○買工具的錢云云，毫無脈絡可尋，更無
          任何證據可佐，顯然2 人歷次所供均係臨訟杜撰或庭
          後串供之詞，亦殊難採信。
        5.至於丙○○所稱警詢時有喝酒，不知道自己說了什麼
          云云，由警詢筆錄上有丙○○之簽名、捺印，且簽名
          並無特別潦草、歪斜之跡象，及其陳述內容確與不曾
          爭執警詢時之心神狀態，並表示當時所述實在、出於
          自由意志之乙○○、丁○○所述情節大抵相符觀之，
          自係事後卸責之詞，不足採憑。
三、論罪科刑之理由：
    （一）「陳仔」等人所屬集團所為，係犯刑法第346 條第1
          項之恐嚇取財罪，被告3 人輾轉提供金融機構帳戶予
          該集團使用，雖非恐嚇取財罪之構成要件行為，惟對
          犯罪產生實質助力，核其等所為，均係幫助犯恐嚇取
          財罪。
    （二）被告丁○○曾犯竊盜罪，經本院判處有期徒刑6 月，
          如易科罰金，以300 元折算1 日確定，並經其上訴於
          臺灣高等法院臺中分院，該院駁回上訴而確定，於90
          年11月29日執行完畢，有臺灣高等法院被告全國前案
          紀錄表在卷可查，其受有期徒刑之執行完畢，5 年以
          內再犯本件有期徒刑以上之罪，為累犯，依法加重其
          刑。
    （三）被告2 人為幫助犯，爰依刑法第30條第2 項規定減輕
          其刑，其中被告丁○○部分同時有刑之加重及減輕，
          並依刑法第71條第1 項規定先加後減之。
    （四）審酌被告丁○○有違反麻醉藥品管理條例及竊盜等前
          科，被告丙○○有違反麻醉藥品管理條例前科，素行
          皆非良好，其等收取代價、輾轉交付金融機構帳戶供
          恐嚇取財犯罪集團使用，致正犯不易被查獲，助長此
          等犯罪之氣焰，危害社會治安，使善良百姓不能免於
          恐懼，並實際造成甲○○等24人共匯款數萬元之財產
          損害，而被告2 人初於警詢時坦承犯行，自檢察官偵
          訊時起竟屢次翻異前詞，妄圖脫免罪責，造成程序延
          滯，耗費司法資源，犯後態度欠佳等一切情狀，及其
          等之生活狀況、智識程度、犯罪動機、手段、扮演角
          色之輕重、所獲利益等一切情狀，各量處如主文所示
          之刑，並均諭知易科罰金之折算標準。
四、適用之法律：
    （一）刑事訴訟法第299 條第1 項前段。
    （二）刑法第30條第2 項、第346 條第1 項、第47條、第41
          條第1 項前段。
    （三）罰金罰鍰提高標準條例第1 條前段、第2 條。
本案經檢察官石東超到庭執行職務。
中    華    民    國    95    年    3     月    7     日
                  刑事第一庭    審判長法  官  劉興浪
                                      法  官  顧正德
                                      法  官  羅貞元
以上正本證明與原本無異。
如不服本判決，應於判決送達後10日內向本院提出上訴狀（應抄
附繕本）。告訴人或被害人如對於本判決不服者，應具備理由請
求檢察官上訴，其上訴期間之計算係以檢察官收受判決正本之日
期為準。
                                      書記官  劉秋雯
中    華    民    國    95    年    3     月    7     日
附錄本判決論罪科刑法條：
刑法第30條、第346條第1項
刑法第346條第1項：
(單純恐嚇罪)
意圖為自己或第三人不法之所有，以恐嚇使人將本人或第三人之
物交付者，處6 月以上5 年以下有期徒刑，得併科1 千元以下罰
金。


司法院資訊處製作；財團法人民間司法改革基金會備份。
